【裁判字號】    99,易,2029
【裁判日期】    991126
【裁判案由】    詐欺
【裁判全文】
臺灣高雄地方法院刑事判決              99年度易字第2029號
公  訴  人  臺灣高雄地方法院檢察署檢察官
被      告  周  誠
上列被告因詐欺案件，經檢察官提起公訴（99年度偵字第17194
號），本院判決如下：
    主  文
周誠犯幫助詐欺取財罪，處有期徒刑貳月，如易科罰金，以新臺
幣壹仟元折算壹日。
    事  實
一、周誠可預見將自己金融帳戶提供他人使用，可能幫助他人遂
    行詐欺取財之犯罪目的，竟仍基於幫助他人詐欺取財之未必
    故意，於民國98年5 月27日某時許，前往大寮中庄郵局，將
    其在中華郵政股份有限公司（下稱中華郵政公司）鳳山新富
    郵局所申設帳號0000000-0000000 號帳戶（下稱上開帳戶）
    辦理換發晶片金融卡後，隨於取得晶片金融卡之日即98年6
    月4 日至98年6 月9 日間某日（起訴書誤載為98年5 月間某
    日），在高雄縣鳥松鄉○○路某保齡球館前，將上開帳戶之
    新晶片金融卡及新密碼（起訴書贅載存摺，應予刪除）交予
    姓名年籍均不詳之詐欺集團成年成員使用，以幫助該犯罪集
    團遂行不法犯行。嗣與該不詳姓名年籍之成年男子有共同詐
    欺取財犯意聯絡之詐騙集團成年成員，於98年5 月29日起至
    98年6 月10日止，陸續假冒金管局之人員撥打電話予梁懋澤
    佯稱：梁懋澤之提款卡涉及侵犯金融體系，須使用其所有之
    任何1 張提款卡插入ATM 自動櫃員機以作查詢云云，使梁懋
    澤不疑有他而陷於錯誤，依該詐騙集團成員指示，於98年6
    月11日匯款新臺幣（下同）67,200元至周誠上開帳戶內，旋
    遭提領一空。嗣梁懋澤發現有異報警處理，經警循線追查後
    ，始知悉上情。
二、案經臺中市政府警察局第五分局報請臺灣臺中地方法院檢察
    署呈請臺灣高等法院檢察署檢察長令轉臺灣高雄地方法院檢
    察署檢察官偵查起訴。
    理  由
壹、證據能力部分：
一、按被告以外之人（包括證人、鑑定人、告訴人、被害人及共
    同被告等）於審判外之陳述雖不符刑事訴訟法第159 條之1
    至之4 等4 條之規定，而經當事人於審判程序同意作為證據
    ，法院審酌該言詞陳述或書面陳述作成時之情況，認為適當
    者，得為證據。刑事訴訟法第159 條之5 第1 項定有明文。
    查證人梁懋澤於警詢時之證述及本判決後述所引用文書形式
    之供述證據，其性質雖屬傳聞證據，且當事人均已知上述證
    據乃傳聞證據，於本院審理時均同意作為證據（參本院二卷
    第28頁），本院審酌上開證人於警詢陳述當時之原因、過程
    、內容、功能等外在環境加以觀察，足認上開證人警詢陳述
    係出於真意之信用性獲得確切保障，而有可信之特別情況，
    另文書形式之供述證據部分，無證據證明此等證據有何遭變
    造或偽造情事，認為以之作為本件論証之證據，均與待證事
    實具有關聯性，作為本案之證據亦屬適當，揆諸前開規定，
    上開證據均具有證據能力。
二、卷附轉帳存摺明細資料、歷史交易清單，屬機械性列印之資
    料，非屬供述性之傳聞證據，自有證據能力。
貳、實體部分：
一、上開犯罪事實，業據被告於本院審理時坦承不諱，核與證人
    即被害人梁懋澤於警詢時之證述相符，復有內政部警政署反
    詐騙案件紀錄表、受理詐騙帳戶通報警示簡便格式表、中華
    郵政公司鳳山郵局98年9 月28日、99年10月8 日函暨所附被
    告上開帳戶開戶資料、歷史交易清單、金融卡申請書，被害
    人梁懋澤提供之轉帳存摺明細資料在卷足憑，足認被告前揭
    自白核與事實相符，洵堪採為論罪科刑之依據。
二、按金融帳戶為個人之理財工具，而金融存款帳戶，攸關存戶
    個人財產權益之保障，專屬性甚高，衡諸常理，若非與本人
    有密切關係，不可能提供個人帳戶供他人使用，又參以坊間
    報章雜誌及其他新聞媒體，對於犯罪集團經常利用大量收購
    之他人存款帳戶，以隱匿其等詐欺取財犯罪之不法行徑，規
    避執法人員之查緝，並掩飾、確保因自己犯罪所得之財物，
    類此在社會上層出不窮之案件，亦多所報導及再三披露，則
    依一般人之社會生活經驗，苟見他人不自己申請開立帳戶而
    蒐集不特定人之帳戶使用，衡情應可預見收集之帳戶乃係被
    利用為與財產有關之犯罪工具，足見被告係在可預見其將帳
    戶提供不相識之人使用，可能會幫助犯罪集團作為不法收取
    他人款項之用及掩飾或隱匿重大犯罪所得財物之情況下，仍
    基於幫助詐欺之不確定故意提供上開帳戶予他人使用至明。
    從而，本件事證明確，被告上開犯行，堪以認定。
三、按刑法上之幫助犯，係對於犯罪與正犯有共同之認識，而以
    幫助之意思，對於正犯資以助力，而未參與實施犯罪之行為
    者而言（最高法院75年度台上字第1509號、84年度台上字第
    5998號、88年度台上字第1270號判決參照），本件被告將其
    所有之上開帳戶，提供予詐欺集團詐騙他人財物，顯係基於
    幫助他人詐欺之犯意，且所為提供帳戶予他人之行為，亦屬
    該罪構成要件以外之行為，是核其所為，係犯刑法第30第1
    項前段、第339 條第1 項之幫助詐欺取財罪。又被告既未實
    際參與詐欺犯罪，其所犯情節較正犯輕微，爰依刑法第30條
    第2 項之規定，減輕其刑。爰審酌被告任意將其上開帳戶資
    料提供他人使用，不顧該帳戶可能遭他人用以作為犯罪工具
    ，逃避犯罪之查緝，嚴重破壞社會治安及有礙金融秩序，助
    長犯罪歪風，並增加追緝犯罪及被害人尋求救濟之困難，所
    為實有可議；惟念及其於本院審理時終知坦承犯行，態度尚
    可，且非實際從事詐騙之人，惡性較輕，復審酌其動機、手
    段、迄今仍未填補被害人之損失，及被告此部分之行為致被
    害人受6 萬餘元之損害等一切情狀，量處如主文所示之刑，
    並考量其學歷、犯罪情狀，諭知以1,000 元折算1 日之易科
    罰金折算標準，以示懲儆。
據上論斷，應依刑事訴訟法第299 條第1 項前段，刑法第30條、
第339 條第1 項、第41條第1 項前段，刑法施行法第1 條之1 ，
判決如主文。
本案經檢察官陳登燦到庭執行職務。
中    華    民    國    99    年    11    月    26    日
                  刑事第十五庭  審判長法  官    莊珮君
                                      法  官    吳佳樺
                                      法  官    王俊彥
如不服本判決應於收受判決後10日內向本院提出上訴書狀，並應
敘述具體理由。其未敘述上訴理由者，應於上訴期間屆滿後20日
內向本院補提理由書(均須按他造當事人之人數附繕本)「切勿逕
送上級法院」。
以上正本證明與原本無異。
中    華    民    國    99    年    11    月    26    日
                                      書記官    黃園芳
附錄本案論罪法條：
中華民國刑法第339 條
（普通詐欺罪）
意圖為自己或第三人不法之所有，以詐術使人將本人或第三人之
物交付者，處5 年以下有期徒刑、拘役或科或併科1 千元以下罰
金。
以前項方法得財產上不法之利益或使第三人得之者，亦同。
前二項之未遂犯罰之。

司法院資訊處製作；財團法人民間司法改革基金會備份。
